臺灣基隆地方法院刑事判決　
109年度交訴字第38號
公  訴  人  臺灣基隆地方檢察署檢察官
被      告  葉建忠


            王典鵬


            曾偉嘉



上列被告等因公共危險等案件，經檢察官提起公訴（108年度偵
字第5071號、109年度偵字第2443號），被告等於準備程序進行
中，就被訴公共危險及強制事實為有罪之陳述，經本院合議庭裁
定由受命法官獨任進行簡式審判程序，判決如下：
    主  文
葉建忠共同犯妨害公眾往來安全罪，處有期徒刑貳月，如易科罰
金，以新臺幣壹仟元折算壹日。
王典鵬、曾偉嘉共同犯妨害公眾往來安全罪，均累犯，各處有期
徒刑貳月，如易科罰金，均以新臺幣壹仟元折算壹日。
    事  實
一、葉建忠於民國108年8月23日凌晨5時12分許，駕駛車號000-0000號自用小客車，搭載王典鵬、曾偉嘉，與陳建盛（另經檢察官為不起訴處分），沿新北市貢寮區臺二線道路由宜蘭往臺北方向行駛，行經臺二線109.3公里附近路段，與同路段由李承翰駕駛車號000-0000號營業貨運曳引車，發生行車糾紛，詎葉建忠（駕駛）、王典鵬（右後座乘客）、曾偉嘉（左後座乘客）因此心生不滿，遂在車內謀議將李承翰攔下理論，共同基於強制及危害公眾往來安全之犯意聯絡，明知車輛在道路行駛中，無故踩踏剎車，或在車道上驟然停車，極可能使後車因煞避反應距離不足而追撞前車，極易造成道路往來交通之危險，由葉建忠駕車至李承翰駕駛車輛之前方，接續2次刻意於行駛過程中，突然無故踩踏剎車，將所駕車輛驟然停放在李承翰駕駛車輛前方，迫使李承翰停車，妨害李承翰自由通行之權利，復為使李承翰下車理論，王典鵬、葉建忠、曾偉嘉在停車期間分別取出棍棒等物下車，猛力敲打李承翰駕駛之車輛，喝令李承翰下車，以此強暴之方法使李承翰行無義務之事，致該車輛受有車門及車窗玻璃凹裂、車頭面板裂損、烤漆刮擦脫落等損害【被訴毀損部分，經李承翰撤回告訴，詳後述不另為不受理部分】，惟李承翰未聽從，而未達成使李承翰下車之目的。
二、案經李承翰訴由新北市政府警察局瑞芳分局報告臺灣基隆地
    方檢察署檢察官偵查後提起公訴。
    理  由
壹、程序事項
    被告葉建忠、王典鵬、曾偉嘉所犯者非為死刑、無期徒刑、
    最輕本刑為3年以上有期徒刑之罪或高等法院管轄第一審案
    件，被告王典鵬、葉建忠、曾偉嘉於準備程序進行中，先就
    被訴公共危險及強制事實為有罪之陳述，經告知其等簡式審
    判程序之旨，並聽取公訴人、被告王典鵬、葉建忠、曾偉嘉
    之意見後，本院合議庭依刑事訴訟法第273條之1第1項之規
    定，裁定就被訴公共危險及強制部分由受命法官獨任以簡式
    審判程序進行審理，且依同法第273條之2規定，簡式審判程
    序之證據調查，不受同法第159條第1項、第161條之2、第16
    1條之3、第163條之1及第164條至第170條規定之限制，併予
    敘明。
貳、實體事項
一、事實認定
    上開犯罪事實，業據被告葉建忠、王典鵬、曾偉嘉於本院準
    備程序及審理時均坦承不諱（見本院卷第174頁、第187至18
    8頁），核與證人即告訴人李承翰於偵查中證述大致相符（
    見108年度偵字第5071號影卷《下稱108偵卷》第21至25頁、10
    8年度核交字第3034號影卷《下稱核交卷》第9至13頁、第19至
    21頁、第29至33頁），並據證人即同車友人陳建盛、證人即
    車主張美雲於偵查中證述明確（見108偵卷第9至13頁、第27
    至28頁、核交卷第19至21頁、第79至82頁），復有李承翰駕
    駛之車號000-0000號營業貨運曳引車之車輛照片（109年度
    偵字第2443號卷《下稱109偵卷》第55至61頁）、行車紀錄器
    之錄影影像擷取照片（見109偵卷第63至67頁）、車輛詳細
    資料報表2紙（108偵卷第45至47頁）、檢察事務官勘查報告
    （核交卷第83至92頁）在卷可稽，另有行車紀錄器錄影光碟
    附卷足憑，足認被告葉建忠、王典鵬、曾偉嘉上開不利於己
    之任意性自白與事實相符，堪予採信。從而本案事證明確，
    被告葉建忠、王典鵬、曾偉嘉犯行洵堪認定，應予依法論科
    。
二、論罪科刑
  ㈠被告葉建忠、王典鵬、曾偉嘉行為後，刑法第185條、第304
    條業於108年12月25日修正公布，並自108年12月27日生效施
    行，新法除將原罰金數額調整折算為新臺幣後予以明定外，
    其餘法律構成要件均未變更，內容並無不同，非屬刑法第2
    條第1項所指之法律有變更，自不生新舊法比較之問題，應
    依一般法律適用原則，適用裁判時法。 
  ㈡按刑法第185條第1項之「以他法致生往來之危險」罪之「他
    法」，係指除損壞、壅塞以外，其他凡足以妨害公眾往來通
    行之方法皆是，以併排競駛或一前一後飆車之方式在道路上
    超速行車，易失控撞及道路上之其他人、車或路旁建物，自
    足生交通往來之危險，自係上開法條之「他法」。且上開法
    條所謂「致生往來之危險」，採具體危險制，祇須損壞、壅
    塞或其他行為，足以造成公眾往來危險之狀態為己足，不以
    全部損壞、壅塞或發生實害為必要（最高法院94年度台上字
    第2863號、79年台上字第2250號判決意旨參照）。次按刑法
    第304條之強暴、脅迫，祇以所用之強脅手段足以妨害他人
    行使權利，或足使他人行無義務之事為已足，並非以被害人
    之自由完全受其壓制為必要（最高法院28年上字第3650號判
    例意旨參照）；又刑法第304條第1項稱「強暴」者，乃以實
    力不法加諸他人之謂，惟不以直接施諸於他人為必要，即間
    接施之於物體而影響於他人者，亦屬之（最高法院86年度台
    非字第122號判決意旨參照）。是以行為是否屬於強制罪之
    強暴，判斷之關鍵在於施暴有無發生強制作用，使被害人感
    到心理上或生理上之強制，亦即行為若能具有強制成效者，
    自可認定為強制罪之強暴。查本件由被告葉建忠駕駛車輛先
    以逼車方式，迫使告訴人李承翰停車，足生交通往來之危險
    ，並阻礙告訴人李承翰原本得以前行之狀態，對告訴人李承
    翰產生強制作用，妨害告訴人李承翰自由通行之權利，期間
    被告王典鵬、葉建忠、曾偉嘉又持棍棒敲打車輛，喝令告訴
    人李承翰下車，以強暴使告訴人李承翰行無義務之事（下車
    ）。是核被告葉建忠、王典鵬、曾偉嘉所為，均係犯刑法第
    185條第1項之妨害公眾往來安全罪、刑法第304條第1項之強
    制罪。
  ㈢起訴書認被告葉建忠、王典鵬、曾偉嘉另涉犯刑法第305條之
    恐嚇危害安全罪嫌，惟按刑法第305條之恐嚇危害安全罪，
    係指單純以將來加害生命、身體、自由、名譽、財產之事，
    恐嚇他人致生危害於安全者而言，如對於他人之生命、身體
    等，以現實之強暴、脅迫手段加以危害要挾，使人行無義務
    之事或妨害人行使權利，即應構成刑法第304條之強制罪，
    縱有恐嚇行為，亦僅屬犯強制罪之手段，無更論以恐嚇危害
    安全罪之餘地（最高法院84年度台非字第194號刑事裁判要
    旨參照）。查被告葉建忠、王典鵬、曾偉嘉，為逼迫告訴人
    李承翰停車，對告訴人李承翰所為恫嚇行為，應為強制罪所
    包括評價，不另論罪，公訴意旨認被告葉建忠、王典鵬、曾
    偉嘉所為應另論以恐嚇危害安全罪，容有誤會。
  ㈣被告葉建忠、王典鵬、曾偉嘉，就本案犯行，有犯意聯絡及
    行為分擔，為共同正犯。
  ㈤被告葉建忠、王典鵬、曾偉嘉基於同一犯意，接續而為之相
    同形式犯行，侵害同一被害人之法益，在刑法評價上，視為
    數個舉動之接續施行，各屬接續犯，各僅論一罪。而刑法上
    之接續犯，就各個單獨之犯罪行為分別以觀，雖似各自獨立
    之行為，惟因其係出於單一之犯意，故法律上仍就全部之犯
    罪行為給予一次之評價，而屬單一一罪，其部分行為如已既
    遂，縱後續之行為止於未遂或尚未著手，仍應論以既遂罪（
    最高法院85年度台上字第2242號判決參照）。被告王典鵬、
    葉建忠、曾偉嘉先妨害告訴人李承翰行使權利既遂，又使告
    訴人李承翰行無義務之事（下車）未遂，惟被告王典鵬、葉
    建忠、曾偉嘉之強制行為既屬接續犯，自論以一個強制既遂
    罪為已足。
  ㈥被告葉建忠、王典鵬、曾偉嘉，係以一行為觸犯上開2罪，為
    想像競合犯，應依刑法第55條規定，應從一重之刑法第185
    條第1項妨害公眾往來安全罪處斷。
  ㈦被告王典鵬前因施用毒品案件，經臺灣新北地方法院以106年
    度審訴字第356號判決判處有期徒刑1年確定，於107年8月8
    日縮刑期滿執行完畢等情，有被告王典鵬之臺灣高等法院被
    告前案紀錄表可憑，其於有期徒刑執行完畢後5年內，故意
    再犯本案有期徒刑以上之罪，為累犯。另被告曾偉嘉前因施
    用毒品案件，分別經臺灣新北地方法院以101年度聲字第598
    5號裁定合併應執行有期徒刑1年8月確定、臺灣臺北地方法
    院以100年度審訴字第315號判決判處應執行有期徒1年，上
    訴後，經臺灣高等法院以101年度上訴字第731號判決駁回上
    訴確定，經接續執行，於105年3月24日縮短刑期假釋出監，
    並付保護管束，嗣於105年7月13日保護管束期滿，假釋未經
    撤銷，未執行之刑以已執行論之前案執行情形，有被告曾偉
    嘉之臺灣高等法院被告前案紀錄表在卷可參，其於徒刑執行
    完畢後，5年以內故意再犯本件有期徒刑以上之罪，為累犯
    。依司法院大法官釋字第775 號解釋意旨所示，法院應區分
    行為人所犯情節，裁量是否依刑法第47條第1 項之累犯規定
    加重本刑，以避免因一律加重最低本刑，致生行為人所受刑
    罰超過其所應負擔之罪責，其人身自由因此遭受過苛之侵害
    ，而不符憲法罪刑相當原則及比例原則。本院衡酌被告王典
    鵬、曾偉嘉行為之不法內涵與罪責程度，考量被告王典鵬、
    曾偉嘉雖有前案紀錄，然其構成累犯之罪名與本案之罪質不
    同，犯罪手段、動機顯屬有別，於其等所犯妨害公眾往來安
    全罪之法定刑度範圍內，審酌各項量刑事由後，已足以充分
    評價被告王典鵬、曾偉嘉所應負擔罪責，認尚無依刑法第47
    條第1項規定加重最低本刑之必要，爰不加重其刑，以符罪
    刑相當原則及比例原則。
  ㈧爰以行為人之責任為基礎，審酌被告葉建忠、王典鵬、曾偉
    嘉因行車糾紛，竟無視當時道路上其他人車之生命、身體、
    財產安全，為逼迫告訴人停車，驟然在車道上停車，稍有不
    慎，即可能釀成傷亡，以強暴方式妨害告訴人行使自由離去
    之權利，及使告訴人行無義務之事未成，所為實有不該；惟
    念被告葉建忠、王典鵬、曾偉嘉均坦承犯行，業於本院審理
    期間與告訴人成立調解（見本院卷第161至162頁），犯後態
    度尚佳，兼衡被告王典鵬自述高中肄業之智識程度、待業中
    、未婚之家庭狀況（見本院卷第189頁）、被告葉建忠自述
    國中畢業之智識程度、擔任油漆工、未婚之家庭狀況（見本
    院卷第189 頁）、被告曾偉嘉自述國中肄業之智識程度、入
    監前無業、未婚之家庭狀況（見本院卷第189頁）暨其等之
    素行、生活狀況、參與情節、幸未造成其他人員傷亡等一切
    情狀，分別量處如主文所示之刑，並均諭知易科罰金之折算
    標準，以示懲儆。
三、公訴意旨另以被告王典鵬、葉建忠、曾偉嘉於事實欄一所載
    時間、地點，基於共同毀損器物之犯意聯絡，在逼迫告訴人
    李承翰停車期間，為使告訴人李承翰下車理論，分別取出棍
    棒等物下車，猛力敲打告訴人李承翰駕駛之車輛，致告訴人
    李承翰之車輛受有事實欄一所載損害等事實，亦涉犯刑法第
    354條之毀損器物罪嫌等語。按告訴乃論之罪，告訴人於第
    一審辯論終結前，得撤回其告訴，告訴經撤回者，應諭知不
    受理之判決，並得不經言詞辯論為之，刑事訴訟法第238條
    第1項、第303條第3款、第307條分別定有明文。又被告王典
    鵬、葉建忠、曾偉嘉行為後，刑法第354條之規定業於108年
    12月25日修正公布，並於同年12月27日施行生效，該次修正
    僅係幣值之換算，未致刑罰有何實質更異，非屬法律變更，
    應適用裁判時即修正後之現行規定，然無論該條文之修正前
    後，上開之罪依刑法第357條之規定須告訴乃論，茲因告訴
    人李承翰撤回對被告王典鵬、葉建忠、曾偉嘉之毀損告訴，
    此有撤回告訴聲請狀存卷足稽（見本院卷第177頁），揆諸
    前開說明，被告王典鵬、葉建忠、曾偉嘉被訴毀損部分，本
    應為不受理之諭知，惟被告王典鵬、葉建忠、曾偉嘉所涉毀
    損犯行，倘成立犯罪，與前揭論罪科刑之強制部分具有想像
    競合犯之裁判上一罪關係，爰不經言詞辯論，不另為不受理
    判決之諭知。
四、至於被告王典鵬、葉建忠、曾偉嘉被訴公然侮辱部分，業經
    告訴人李承翰撤回其告訴，經本院另為不受理判決，附此敘
    明。 
據上論斷，應依刑事訴訟法第273條之1第1項、第284條之1、第2
99條第1項前段，刑法第28條、第185條第1項、第304條第1項、
第55條、第47條第1項、第41條第1項前段，刑法施行法第1條之1
第1項，判決如主文。
本案經檢察官林渝鈞提起公訴，檢察官林明志到庭執行職務。
中　　華　　民　　國　　110 　年　　1 　　月　　29　　日
                  刑事第五庭  法  官      鄭虹真
以上正本證明與原本無異。
如不服本判決應於收受送達後20日內向本院提出上訴書狀，並應
敘述具體理由；其未敘述上訴理由者，應於上訴期間屆滿後20日
內向本院補提理由書（均須按他造當事人之人數附繕本）「切勿
逕送上級法院」。
中　　華　　民　　國　　110 　年　　1 　　月　　29　　日
                              書記官      洪幸如
附錄本案所犯法條：
《中華民國刑法第185條》
損壞或壅塞陸路、水路、橋樑或其他公眾往來之設備或以他法致
生往來之危險者，處5年以下有期徒刑、拘役或1萬5千元以下罰
金。
因而致人於死者，處無期徒刑或7年以上有期徒刑；致重傷者，
處3年以上10年以下有期徒刑。
第1項之未遂犯罰之。
《中華民國刑法第304條》
以強暴、脅迫使人行無義務之事或妨害人行使權利者，處3年以
下有期徒刑、拘役或9千元以下罰金。
前項之未遂犯罰之。